臺灣高等法院民事裁定　　　　　　　　　96年度抗字第1780號
抗告人　丙○○
上列抗告人因與相對人甲○○等間聲請假處分事件，對於中華民
國九十六年十月五日臺灣桃園地方法院九十六年度裁全字第六九
六八號裁定提起抗告，本院裁定如下：
    主  文
抗告駁回。
抗告費用由抗告人負擔。
    理  由
一、按債權人就金錢請求以外之請求，欲保全強制執行者，得聲
    請假處分；假處分，非因請求標的之現狀變更，有日後不能
    強制執行，或甚難執行之虞者，不得為之，民事訴訟法第五
    百三十二條定有明文。所謂請求標的之現狀變更，係指為請
    求標的之物，其從前存在之狀態，已有變更或將有變更而言
    ，債務人就其物為法律上之處分，亦屬使其物之現狀有變更
    ，不僅物之損毀或失其所在等情事始足稱為現狀變更（最高
    法院二十年抗字第三三六號判例意旨參照）。又請求及假處
    分之原因應釋明之；債權人就請求及假處分之原因釋明如有
    不足，而債權人陳明願供擔保或法院認為適當者，法院得定
    相當之擔保，命供擔保後為假處分，同法第五百三十三條準
    用第五百二十六條第一、二項亦定有明文。是聲請假處分，
    就請求及假處分之原因，債權人應先予釋明，至使法院信其
    請求及假處分之原因大致為適當始可。僅於其釋明不足時，
    法院為補強計，於債權人陳明就債務人可能遭受之損害願供
    擔保並足以補釋明之不足，始得命供擔保後為假處分（民事
    訴訟法第五百二十六條第二項立法理由參照），非謂法院於
    債權人未為釋明，僅陳明願供擔保時，即得為命提供擔保之
    假處分之裁定。
二、本件抗告人主張：伊係坐落桃園縣中壢市○○○○段九三０
    地號土地（下稱系爭土地）之共有人之一，相對人甲○○、
    乙○○未經系爭土地共有人全體之同意，擅自於系爭土地上
    興建門牌號碼桃園縣中壢市○○路一五八號之未辦理保存登
    記建物（下稱系爭建物），復出租予相對人陳瓊瑤即佳香小
    吃使用，均屬無權占有。伊擬依民法第八百二十一條、第七
    百六十七條之規定，訴請相對人拆屋還地及自系爭土地遷出
    ，惟恐相對人將系爭建物為讓與、出租、轉（分）租等處分
    行為，使系爭建物之事實上處分權或使用權變更，復因相對
    人之出租、分租行為，新承租人或再轉租人非屬民事訴訟法
    第四百零一條（抗告狀誤載為第四百條）第一項所謂「為當
    事人或其繼受人占有請求之標的物」之判決既判力主觀範圍
    內之人，致伊將來取得勝訴判決時，恐有不能強制執行或甚
    難執行之虞，爰依民事訴訟法第五百三十二條之規定，聲請
    為：(一)甲○○、乙○○對系爭建物（如原法院卷第六頁附圖
    所示紅色標示部分，占用系爭土地面積約十平方公尺）之事
    實上處分權，除現存與陳瓊瑤間成立之租賃契約外，不得為
    讓與、出租及其他一切處分行為；(二)陳瓊瑤基於前項租賃契
    約對於前項租賃標的物之使用權，不得為使用借貸、轉（分
    ）租及其他一切處分行為之假處分裁定等語。
三、查抗告人主張伊為系爭土地之共有人之一，相對人無權占有
    系爭土地，為保全相對人返還系爭土地之請求，而聲請假處
    分，雖據抗告人提出系爭土地附圖及登記謄本、存證信函及
    回執、佳香小吃之營業登記網頁資料、現場照片（見原法院
    卷第六至十三業頁）為證，然上揭證物核係就其聲請假處分
    所欲保全之請求之存在提出釋明，非關於假處分原因之釋明
    。次查抗告人於民事假處分聲請狀、民事抗告狀固載明：伊
    為系爭土地之共有人之一，因恐相對人再將系爭建物為讓與
    、出租、轉（分）租等處分行為，使系爭建物之事實上處分
    權或使用權有所變更，或於現存之租賃關係外，因將系爭建
    物出租、轉（分）租，該新承租人或再轉租人並非在民事訴
    訟法第四百零一條判決既判力主觀範圍內之人，致伊將來取
    得勝訴判決時，恐有不能強制執行或甚難執行之虞等語，然
    此僅為抗告人之主張或陳述。抗告人就有無假處分之原因，
    即相對人就請求標的之現狀確有變更，日後不能強制執行，
    或甚難執行之虞之情事，並未提出任何可使法院信其主張為
    真實之其他證據，顯就假處分之原因未為任何釋明，縱抗告
    人陳明願供擔保，依首開說明，仍不應准許假處分之聲請。
    是則原法院以此理由，裁定駁回抗告人本件假處分之聲請，
    於法並無違誤。抗告意旨指摘原裁定不當，求予廢棄，委無
    理由，應予駁回。
四、據上論結，本件抗告為無理由，爰裁定如主文。
中　　華　　民　　國　　96　　年　　11　　月　　23　　日
                    民事第十庭
                        審判長法　官  黃豐澤
                              法  官  蕭艿菁
　　　　　　　　　　　　　　  法  官  林麗玲
正本係照原本作成。
不得再抗告。
中　　華　　民　　國　　96　　年　　11　　月　　23　　日
                              書記官  陶美玲
